臺灣高雄地方法院民事判決　　　　　　 94年度重訴字第307號
原　　　告　華南商業銀行股份有限公司
法定代理人　乙○○
訴訟代理人　戊○○
被　　　告　立森企業有限公司
兼
法定代理人　丁○○
被　　　告　丙○○
　　　　　　甲○○
當事人間清償借款事件，本院於民國94年10月31日言詞辯論終結
，判決如下：
  主      文
被告應連帶給付原告新臺幣佰萬元，及附表一所示之利息、違
約金。
被告應連帶給付原告美金拾玖萬玖仟貳佰捌拾元肆角壹分，及
附表二所示之利息、違約金。或於給付時按原告當時所公告之美
金外匯即期賣出匯率折付新臺幣。
訴訟費用由被告連帶負擔。
    事  實  及  理  由
一、本件被告均經合法通知，無正當理由未於言詞辯論期日到場
    ，核無民事訴訟法第386 條所列各款情形，爰依原告之聲請
    ，由其一造辯論而為判決。
二、原告主張：（一）被告立森企業有限公司（下稱立森公司）
    於民國94年6 月24日，邀同被告丁○○、丙○○、甲○○為
    連帶保證人，向原告借款新台幣0000000 元，約定清償期限
    為94年12月23日，按月分期攤還利息，到期一次清償本金，
    目前利息按年息百分之5.512 計算。如未按期繳納利息時，
    視為借款全部到期，除仍按上開利率計息外，自逾期之日起
    6 個月以內者，按上開利率百分之10，逾期超過6 個月部份
    ，按上開約定利率百分之20計付違約金。詎立森公司借款後
    ，利息僅繳至94年6 月24日，餘款即未清償而視為借款全部
    到期，尚欠附表一所示之本金、利息及違約金。（二）立森
    公司於93年2 月11日，邀同丁○○、丙○○、甲○○為連帶
    保證人，與原告簽訂進口遠期信用狀借款契約，供立森公司
    在美金800000元額度內，循環借款作為開發進口遠期信用狀
    之用，每筆信用狀項下之借款清償期限不超過180 日，約定
    利息自借款日起至借款到期日止，按週年利率6.8%計算，遲
    延償還時，願依「原訂貸款利率」、遲延日原告銀行「新台
    幣基本放款利率加年率2.5%」或「外幣貸款利率」三者孰高
    為準，計付遲延利息，逾期在6 個月以內部分，按遲延利率
    10 %加計違約金，超過6 個月部分，按遲延利率20% 加計違
    約金。立森公司先後於附表二所示墊款日期，依前開進口遠
    期信用狀借款契約，分別向原告借得附表所示之墊款金額。
    詎立森公司借用後未依約清償借款，尚欠附表二所示之本金
    、利息及違約金。（三）按立森公司均為上開借款之主債務
    人，丁○○、丙○○、甲○○均為連帶保證人，自應就上開
    借款負連帶清償責任。爰依消費借貸、連帶保證等法律關係
    ，提起本件訴訟等情。聲明︰如主文所示。
三、被告均未於言詞辯論期日到場，亦均未提出準備書狀為何聲
    明或陳述。
四、原告主張：（一）立森公司於94年6 月24日，邀同被告丁○○、丙○○、甲○○為連帶保證人，向原告借款新台幣0000
    000 元，約定清償期限為94年12月23日，按月分期攤還利息
    ，到期一次清償本金，目前利息按年息百分之5.512 計算。
    如未按期繳納利息時，視為借款全部到期，除仍按上開利率
    計息外，自逾期之日起6 個月以內者，按上開利率百分之10
    ，逾期超過6 個月部份，按上開約定利率百分之20計付違約
    金。詎立森公司借款後，利息僅繳至94年6 月24日，餘款即
    未清償而視為借款全部到期，尚欠附表一所示之本金、利息
    及違約金。（二）立森公司於93年2 月11日，邀同丁○○、
    丙○○、甲○○為連帶保證人，與原告簽訂進口遠期信用狀
    借款契約，供立森公司在美金800000元額度內，循環借款作
    為開發進口遠期信用狀之用，每筆信用狀項下之借款清償期
    限不超過180 日，約定利息自借款日起至借款到期日止，按
    週年利率6.8%計算，遲延償還時，願依「原訂貸款利率」、
    遲延日原告銀行「新台幣基本放款利率加年率2.5%」或「外
    幣貸款利率」三者孰高為準，計付遲延利息，逾期在6 個月
    以內部分，按遲延利率10% 加計違約金，超過6 個月部分，
    按遲延利率20% 加計違約金。立森公司先後於附表二所示墊
    款日期，依前開進口遠期信用狀借款契約，分別向原告借得
    附表所示之本金，立森公司並未依約清償借款，尚欠主文所
    示之本金、利息及違約金迄未清償等情，有原告提出借據、
    保證書、授信約定書、委任開發遠期信用狀契約、進口單據
    到達通知單、放款收回記錄表、匯率表、戶籍謄本及公司變
    更登記表附卷可證，核與原告主張受償餘額等事實相符，已
    堪認原告上開事實為真。又倘參酌立森公司、丁○○未於言
    詞辯論期日到場，復未提出任何書狀爭執原告主張之事實，
    應堪認原告主張前開事實為實在。而丙○○、甲○○就原告
    主張之事實，經受合法之通知，未於言詞辯論期日到場，亦
    未提出準備書狀為爭執，依民事訴訟法第280 條第3 項、第
    1項規定，已視同自認，益堪認原告主張之事實為真實。
四、按借用人應於約定期限內，返還與借用物種類、品質、數量
    相同之物。遲延之債務，以支付金錢為標的者，債權人得請
    求依法定利率計算之遲延利息，但約定利率較高者，仍從其
    約定利率。當事人得約定債務人不履行債務時，應支付違約
    金，民法第478 條前段、第233 條第1 項、第250 條第1 項
    分別定有明文。又數人負同一債務，明示對於債權人各負全
    部給付之責任者，為連帶債務，民法第272 條第1 項已有明
    文，而所謂連帶保證債務，係指保證人與主債務人負同一債
    務，對於債權人各負全部給付之責任者而言（最高法院45年
    度第1426號判例參照）。又連帶債務人之債權人，得對於債
    務人中之一人或數人，或其全體，同時或先後請求全部或一
    部之給付，且連帶債務未全部履行前，全體債務人仍負連帶
    責任，民法第273 條亦有明文。立森公司未依約清償前揭本
    息，依其與原告間之約定，全部債務視為到期，而尚欠上述
    借款本金、利息、違約金，丁○○、丙○○、甲○○為本件
    借款之連帶保證人，依前開規定，應負連帶清償責任。從而
    ，原告依消費借貸、連帶保證契約之法律關係，請求被告連
    帶給付如主文所示本金、利息及違約金，洵屬有據，應予准
    許。
五、據上論結，本件原告之訴為有理由，依民事訴訟法第385 條
    第1 項前段、第85條第2 項，判決如主文。
中　　華　　民　　國　　94　　年　　10　　月　　31　　日
                  民事第二庭法　官　黃呈熹
正本係照原本作成。
如不服本判決，應於送達後20日內，向本院提出上訴狀並表明上
訴理由，如於本判決宣示後送達前提起上訴者，應於判決送達後
10日內補提上訴理由書（須附繕本）。
中　　華　　民　　國　　94　　年　　10　　月　　31　　日
                            書記官　曾瓊玉
附表一
┌──┬─────┬───────┬───────────┐
│編號│ 本金（新 │ 利息起算日   │違約金                │
│    │ 台幣     │              │                      │
├──┼─────┼───────┼───────────┤
│ 1  │ 0000000元│ 自94年6 月24 │自94年7 月25日起至清償│
│    │          │ 日起至清償日 │日止，逾期在6 個月以內│
│    │          │ 止，按週年利 │者，按上開利率10 %，逾│
│    │          │ 率5.512%計算 │期超過6 個月者，按上開│
│    │          │ 之利息       │利率20% 計付之違約金  │
└──┴─────┴───────┴───────────┘
附表二
┌─┬────┬────┬────────┬─────────────┐
│編│墊款日期│墊款金額│  利        息  │     違     約     金     │
│號│（到期日│（美金；│                │                          │
│  │）      │即本金）│                │                          │
├─┼────┼────┼────────┼─────────────┤
│1 │94年3 月│116694.4│自94年3 月24日起│自94年4 月25日起至清償日止│
│  │24日（94│1元     │至清償日止，按週│，逾期在6 個月以內者，依上│
│  │年8 月19│        │年利率9.805%計算│開利率之10% ，逾期超過6 個│
│  │日）    │        │之利息          │月者，依上開利率20% 計付之│
│  │        │        │                │違約金                    │
├─┼────┼────┼────────┼─────────────┤
│2 │94年4 月│132178元│自94年4 月1 日起│自94年5 月2 日起至清償日止│
│  │1 日（94│        │至清償日止，按週│，逾期在6 個月以內者，依上│
│  │年8 月29│        │年利率9.805%計算│開利率之10% ，逾期超過6 個│
│  │日）    │        │之利息          │月者，依上開利率20% 計付之│
│  │        │        │                │違約金                    │
├─┼────┼────┼────────┼─────────────┤
│3 │94年5 月│150408元│自94年5 月24日起│自94年6 月25日起至清償日止│
│  │24 日 （│        │至清償日止，按週│，逾期在6 個月以內者，依上│
│  │94年10月│        │年利率9.805%計算│開利率之10% ，逾期超過6 個│
│  │21日）  │        │之利息          │月者，依上開利率20% 計付之│
│  │        │        │                │違約金                    │
├─┴────┴────┴────────┴─────────────┤
│求償本金總計399280.41元                                             │                      │
└──────────────────────────────────┘
